臺灣臺北地方法院民事裁定
111年度家聲字第21號
聲  請  人  李雅涵  
上列聲請人間聲請變更姓氏事件，本院裁定如下：
    主    文
聲請駁回。
程序費用由聲請人負擔。
    理    由
一、聲請意旨略以:聲請人原姓名為「林雅婷」，聲請人父親為
    林元福，母親為李沛晴，二人育有四名子女，聲請人排行老
    三，聲請人於民國85年5月21日因姓名不雅而改名「林姵妤
    」，因父親於聲請人國小畢業不久後即四處躲債，母親不願
    被拖累即離開家庭，嗣父親因案被捕，母親則與男友同居，
    聲請人四個兄弟姊妹相依為命，直到大姊成年後獨立在外租
    屋，聲請人即與大姊同住，102年間因聲請人打算結婚而連
    絡母親，母親鼓勵聲請人開始新生活，並建議改名，聲請人
    因而更改姓名為「李雅涵」，此後又因彼此忙碌與母親斷了
    音訊，聲請人為了保險受益人身分而需要與保險公司說明為
    何姊弟不同姓氏而須提出證明感到困擾，聲請人父母業已離
    婚，且母親未盡到保護教養責任，為增進聲請人歸屬感及維
    護聲請人利益，爰依民法第1059條第5項第1、4款規定，請
    求宣告聲請人變更姓氏為父姓「林」等語。
二、按子女已成年者，得變更為父姓或母姓；前二項之變更，各
    以一次為限；有下列各款情形之一，法院得依父母之一方或
    子女之請求，為子女之利益，宣告變更子女之姓氏為父姓或
    母姓：一、父母離婚者，二、父母之一方或雙方死亡者，三
    、父母之一方或雙方生死不明滿三年者，四、父母之一方顯
    有未盡保護或教養義務之情事者，民法第1059條第3項至第5
    項定有明文。
三、經查，聲請人原姓名為「林雅婷」，於85年5月21日更改姓
    名為「林姵妤」，又於102年6月5日更改姓名為「林雅涵」
    ，並於同日更改姓名為「李雅涵」等情，有個人姓名/原姓
    名更改資料查詢結果在卷可稽。聲請人為74年8月20日生，
    有個人戶籍謄本在卷可參，是聲請人於成年後之102年6月5
    日已變更為母姓「李」一次，依上開民法第1059條第4項規
    定，其已不得再依同條第3項規定變更姓氏。聲請人固主張
    有同條第5項第1款、第4款事由，然依聲請意旨所述，其父
    母於其年幼時即已離異，且聲請人本從父姓，成年後才更改
    為母姓，當時聲請人已能考量父母離異情事，本院尚難認現
    聲請人有何因父母離異而須重新更改姓氏之必要。再者，聲
    請人經本院合法通知，並未到庭陳述意見，其並無提出任何
    證據供本院審酌其母親有何未盡保護或教養義務之情事，本
    院尚難認有民法第1059條第5項第4款之事由。從而，本件聲
    請為無理由，應予駁回。
四、依家事事件法第97條，非訟事件法第21條第2 項，民事訴訟
    法第95條、第78條，裁定如主文。
中　　華　　民　　國　　111 　年　　4 　　月　　19　　日
                    家事法庭法  官  陳諾樺
以上正本係照原本作成。
如不服本裁定應於送達後10日內向本院提出抗告狀，並繳納抗告
費新臺幣1,000元。
中　　華　　民　　國　　111 　年　　4 　　月　　19　　日
                            書記官  區衿綾